臺灣高等法院民事判決
110年度上字第1142號
上  訴  人  許淑芬  
訴訟代理人  劉宏邈律師
            蔡伊雅律師
被 上訴 人  封爵社區管理委員會

法定代理人  陳信助  
訴訟代理人  任秀妍律師
上列當事人間請求回復原狀事件，上訴人對於中華民國110年8月
25日臺灣新竹地方法院110年度訴字第183號第一審判決提起上訴
，並為訴之追加，本院於111年2月22日言詞辯論終結，判決如下
：
    主  文
上訴及追加之訴均駁回。
第二審含追加之訴訴訟費用由上訴人負擔。
    事實及理由
壹、程序方面
一、本件上訴人提起上訴後，被上訴人之法定代理人變更為甲○○
    ，業據其聲明承受訴訟（見本院卷第35頁），核無不合。
二、於第二審為訴之追加，非經他造同意，不得為之；但請求之
    基礎事實同一者，不在此限，此觀民事訴訟法第446條第1項
    、第255條第1項第2款規定自明。上訴人就其請求被上訴人
    應將附圖1所示之手足遊戲區、男女廁所、上夾層二個樓梯
    、儲藏室、信箱間二處、管理員室、韻律教室、休息區會議
    室及夾層之健身房、兒童遊戲室、乒乓球室、撞球室、閱讀
    咖啡室、視聽室等設施（下合稱系爭設施）拆除，回復為符
    合新竹縣政府（93）府使字第605號使用執照（下稱系爭使
    用執照）所載停車空間及店舖用途之聲明，於本院追加依民
    法第544條規定為訴訟標的，並主張其原因事實與原訴相同
    （分見本院卷第101、86頁），則該追加之訴與原訴之基礎
    事實同一，應予准許。
貳、實體方面
一、上訴人主張：伊為被上訴人所屬封爵社區（下稱系爭社區）
    之區分所有權人，該社區1樓（下稱系爭1樓）之系爭設施，
    係事後變更之二次施工，未符合系爭使用執照竣工圖（下稱
    系爭竣工圖）所載之停車空間、店鋪之用途，被上訴人未善
    盡管理維護系爭1樓之合法使用，違反公寓大廈管理條例第1
    0條第2項、建築法第77條第1項規定之保護他人法律，被上
    訴人應將系爭設施拆除，回復為系爭使用執照所載停車空間
    及店鋪之用途等情，爰依民法第184條第2項規定，求為命被
    上訴人將系爭設施拆除，回復為系爭使用執照所載停車空間
    及店舖用途之判決（原審關此部分為上訴人敗訴之判決，其
    提起上訴。未繫屬本院者，不予贅載）。並於本院主張：兩
    造間存有委任契約，被上訴人就系爭1樓之合法使用，未盡
    管理、維護之善良管理人注意義務，應負賠償責任等情，並
    就上開請求，追加民法第544條規定為訴訟標的。其上訴及
    追加聲明為：（一）原判決關於駁回下列第㈡項之訴及其假
    執行之聲請均廢棄。（二）被上訴人應將系爭設施拆除，回
    復為符合系爭使用執照所載停車空間及店舖之用途。（三）
    願供擔保請准宣告假執行。
二、被上訴人則以：系爭設施為訴外人德鑫建設股份有限公司（
    下稱德鑫公司）所為，屬系爭社區之共用部分，伊未得區分
    所有權人會議決議同意前，無權拆除該設施。上訴人於92年
    間向德鑫公司購入系爭社區之房屋時，即知系爭1樓不符系
    爭竣工圖所載用途，倘因此受有損害，亦與伊無涉。又被上
    訴人非受個別區分所有權人之委任，與上訴人並無委任關係
    存在等語，資為抗辯。
三、上訴人於92年間向德鑫公司買受系爭社區之31號10樓房屋，
    為系爭社區之區分所有權人；系爭1樓之現況如新竹縣政府1
    08年6月18日會勘紀錄及照片所示，不符系爭竣工圖所載停
    車空間、店鋪用途；新竹縣政府於107年5月1日、7月19日會
    勘後認定系爭1樓不符合建築法第77條規定，嗣於同年8月21
    日經裁罰被上訴人6萬元罰鍰暨限期30日改善，嗣經新竹縣
    政府於108年1月17日、6月18日會勘認仍未改善，再於108年
    8月20日裁罰被上訴人6萬元罰鍰暨限期30日改善。被上訴人
    就新竹縣政府之處分（見本院卷第112至113頁之民事答辯㈡
    狀所示），合計已繳納罰鍰72萬元等事實，為兩造所不爭執
    （見本院卷第101至103頁），堪信為真正。
四、上訴人主張被上訴人應將系爭設施拆除，回復為符合系爭使
    用執照所載停車空間及店舖之用途，為被上訴人以前開情詞
    所否認。經查：
（一）上訴人不得依民法第184條第2項規定，請求被上訴人將系
      爭設施拆除，回復為符合系爭使用執照所載停車空間及店
      舖之用途。　　　
　１、民法第184條第2項本文所定侵權行為之損害賠償責任，以
      以行為人違反保護他人之法律，致生損害於他人者為要件
      。負損害賠償責任者，除法律另有規定或契約另有訂定外
      ，應回復他方損害發生前之原狀，民法第213條第1項定有
      明文。所謂回復原狀，係指回復損害發生前之狀態而言。
　２、管理委員會依公寓大廈管理條例第10條第2項規定，就公寓
      大廈共用部分，固負有修繕、管理、維護之責任。然公寓
      大廈，指構造上或使用上或在建築執照設計圖樣標有明確
      界線，得區分為數部分之建築物及其基地。其中具有使用
      上之獨立性，且為區分所有之標的者，為專有部分；專有
      部分以外之其他部分及不屬專有之附屬建築物，而供共同
      使用者，則為共用部分；共用部分及其相關設施之拆除、
      重大修繕或改良，應依區分所有權人會議之決議為之；應
      有區分所有權人三分之二以上及其區分所有權比例合計三
      分之二以上出席，以出席人數四分之三以上及其區分所有
      權比例占出席人數區分所有權四分之三以上之同意行之，
      此觀公寓大廈管理條例第3條第1款、第3款、第4款、第11
      條第1項、第31條規定即明。是公寓大廈共用部分之拆除
      、重大修繕或改良，並非管理委員會依該條例第10條第2
      項規定應負之權責範圍，故未經區分所有權人會議之決議
      同意前，非管理委員會所得逕行為之。系爭1樓之現況不
      符系爭竣工圖所載停車空間、店鋪用途，為被上訴人所無
      異詞（見上三所示）。然依上訴人民事上訴理由㈡狀所載
      ：上訴人等區分所有權人與德鑫公司簽訂買賣契約，德鑫
      公司於取得使用執照後，違法為二次施工，再依約直接交
      付予被上訴人管理等內容（見本院卷第85頁）以觀，可知
      系爭設施為系爭社區之共用部分，屬全體區分所有權人所
      共有，且非由被上訴人所設置，上訴人主張將之拆除，即
      應依公寓大廈管理條例第31條規定，由區分所有權人會議
      決議行之，被上訴人無權逕行為拆除及回復。上訴人未舉
      證證明系爭社區之區分所有權人會議已決議拆除系爭設施
      ，自難認被上訴人不為拆除或回復，有何違反同條例第10
      條第2項規定之情事，其以被上訴人違反公寓大廈管理條
      例第10條第2項規定為由，依民法第184條第2項規定，請
      求被上訴人將系爭設施拆除，回復為符合系爭使用執照所
      載停車空間及店舖之用途，自屬無據。
　３、建築物所有權人、使用人應維護建築物合法使用與其構造
      及設備安全，此觀建築法第77條第1項固有明文。系爭設
      施為系爭社區之共用部分，屬全體區分所有權人所共有，
      且非由被上訴人所設置，於區分所有權人會議決議拆除前
      ，被上訴人無權逕行為拆除或回復，業經認定如上２所述
      ，則被上訴人未予拆除並回復系爭使用執照所載之用途，
      難認有何違反建築法第77條第1項之規定，上訴人未舉證
      證明被上訴人有何違反建築法第77條第1項之事實，其據
      以依民法第184條第2項規定，請求被上訴人將系爭設施拆
      除，回復為符合系爭使用執照所載停車空間及店舖之用途
      ，即屬無據。至上訴人另以系爭1樓之現狀，未依各類場
      所消防安全設備設置標準第13條規定，設置如系爭使用執
      照所規劃之消防設備（下稱原消防設備），應認被上訴人
      違反保護他人法律云云（見本院卷第260頁之民事綜合辯
      論意旨狀），可知上訴人係主張被上訴人有漏未設置原消
      防設備之侵權行為事實。惟該部分主張縱令為真而得請求
      被上訴人負損害賠償責任，上訴人僅得請求被上訴人回復
      原消防設備之設置而已，則其據以依民法第184條第2項規
      定，請求被上訴人將系爭設施拆除，回復為符合系爭使用
      執照所載停車空間及店舖之用途，仍屬無據。
（二）上訴人不得依民法第544條規定，請求被上訴人將系爭設
      施拆除，回復為符合系爭使用執照所載停車空間及店舖之
      用途。
　１、受任人須因處理委任事務有過失或逾越權限，致生損害於
      委任人，始負損害賠償責任，此觀民法第544條規定即明
      。委任為契約之一種，依同法第528條規定，必須當事人
      就一方委託他方處理事務，他方允為處理之意思表示一致
      ，始能成立。當事人主張有利於己之事實者，就其事實有
      舉證之責任，此觀民事訴訟法第277條本文規定自明。上
      訴人主張被上訴人係受伊委任而為系爭社區之管理維護工
      作云云，為被上訴人所否認，上訴人自應就兩造間有該委
      任契約之意思合致，負舉證證明之責。
　２、管理委員會依公寓大廈管理條例第3條第9款規定，係由區
      分所有權人選任住戶若干人為管理委員所設立之組織，旨
      在執行區分所有權人會議決議事項及公寓大廈管理維護工
      作。各區分所有權人與管理委員會間，並不當然成立委任
      關係。上訴人未舉證證明其與被上訴人就系爭社區之管理
      維護工作，存有委任契約之合意，則上訴人以被上訴人就
      系爭1樓之合法使用，未盡管理、維護之善良管理人注意
      義務，依民法第544條規定，請求被上訴人將系爭設施拆
      除，回復為符合系爭使用執照所載停車空間及店舖之用途
      ，仍屬無據。　　　
五、綜上所述，上訴人依民法第184條第2項規定，請求被上訴人
    將系爭設施拆除，回復為符合系爭使用執照所載停車空間及
    店舖之用途，為無理由，不應准許。原審關此部分為上訴人
    敗訴之判決，於法並無不合。上訴意旨指摘原判決此部分不
    當，求予廢棄改判，為無理由，應駁回上訴。另上訴人於本
    院追加依民法第544條規定為同上之請求，亦為無理由，應
    併予駁回。
六、本件事證已臻明確，兩造其餘之攻擊或防禦方法及所用之證
    據，經本院斟酌後，認為均不足以影響本判決之結果，爰不
    逐一論列，附此敘明。
七、據上論結，本件上訴及追加之訴均為無理由，依民事訴訟法
    第449條第1項、第78條，判決如主文。
中　　華　　民　　國　　111 　年　　3 　　月　　15　　日
                    民事第十八庭  
                        審判長法  官  黃明發
                              法  官  賴彥魁
                              法  官  林政佑
正本係照原本作成。
如不服本判決，應於收受送達後20日內向本院提出上訴書狀，其
未表明上訴理由者，應於提出上訴後20日內向本院補提理由書狀
（均須按他造當事人之人數附繕本）上訴時應提出委任律師或具
有律師資格之人之委任狀；委任有律師資格者，另應附具律師資
格證書及釋明委任人與受任人有民事訴訟法第466 條之1第1項但
書或第2項所定關係之釋明文書影本。如委任律師提起上訴者，
應一併繳納上訴審裁判費。
中　　華　　民　　國　　111 　年　　3 　　月　　16　　日
　　　　　　　　　　　　　    書記官  王韻雅